臺灣新北地方法院刑事判決
111年度訴字第86號
公  訴  人  臺灣新北地方檢察署檢察官
被      告  游蕙芳
            王山沂
            王文正
上列被告因傷害案件，經檢察官提起公訴（110年度調偵字第109
0號、110年度調偵字第1099號），本院判決如下：
    主  文
甲○○犯傷害罪，處拘役貳拾日，如易科罰金，以新臺幣壹仟元折
算壹日。
戊○○共同犯傷害罪，處拘役伍拾日，如易科罰金，以新臺幣壹仟
元折算壹日。
乙○○共同犯傷害罪，處拘役貳拾日，如易科罰金，以新臺幣壹仟
元折算壹日。
    事  實
一、乙○○於民國109年11月29日11時17分許，騎乘車牌號碼000-0
    00號重型機車搭載戊○○行經新北市三重區大同南路與光興街
    口之菜市場，適甲○○行經該處，因不滿乙○○將機車騎入菜市
    場內，徒手拍打戊○○之安全帽1下，致乙○○騎乘之機車傾斜
    ，3人因而發生爭執。甲○○基於傷害戊○○之犯意，徒手毆打
    戊○○，乙○○、戊○○基於共同傷害甲○○之犯意聯絡，由乙○○徒
    手毆打甲○○，戊○○則徒手毆打並持安全帽攻擊甲○○。嗣經在
    場民眾將3人分開，戊○○隨即前去與路過現場之機車騎士理
    論，其後戊○○又返回與甲○○理論，戊○○、甲○○均承前傷害犯
    意，互相推擠、扭打、壓制對方，致戊○○受有左側頭臉部挫
    傷、左側頭皮疼痛、右側上臂挫傷、左側手肘疼痛等傷害，
    甲○○則受有右側無名指閉鎖性骨折、頭部損傷、左側膝部擦
    傷、頭部擦傷、右側食指擦傷、右側手部挫傷等傷害。
二、案經戊○○、甲○○訴由新北市政府警察局三重分局報告暨臺灣
    新北地方檢察署檢察官偵查後提起公訴。　　
    理  由
壹、程序部分
一、按被告以外之人於審判外之陳述，雖不符合刑事訴訟法第15
    9條之1至第159條之4之規定，但經當事人於審判程序同意作
    為證據，法院審酌該言詞陳述或書面陳述作成時之情況，認
    為適當者，亦得為證據。當事人、代理人或辯護人於法院調
    查證據時，知有同法第159條第1項不得為證據之情形，而未
    於言詞辯論終結前聲明異議者，視為有前項之同意，刑事訴
    訟法第159條之5定有明文。查本判決以下所引用被告以外之
    人於審判外之陳述，被告戊○○、甲○○、乙○○於本院準備程序
    時表示同意有證據能力（見本院卷第63頁），檢察官及被告
    迄於言詞辯論終結前亦均未聲明異議，本院審酌各該證據資
    料作成時之情況，尚無違法不當及證據能力明顯過低之瑕疵
    ，而認為以之作為證據應屬適當，依刑事訴訟法第159條之5
    規定，均有證據能力。
二、至本院下列所引之非供述證據部分，經查並非違反法定程序
    所取得，亦無依法應排除其證據能力之情形，且經本院於審
    理期日提示予當事人辨識並告以要旨而為合法調查，亦均得
    作為證據。
貳、實體部分
一、訊據被告3人固不否認其等有於案發時、地發生爭執，被告
    戊○○有對被告甲○○揮安全帽，被告甲○○有將被告戊○○壓制在
    地，且被告戊○○、甲○○分別受有事實欄一、所載傷勢等事實
    ，惟均矢口否認有何傷害犯行，被告戊○○辯稱：我為了保護
    自己有出手攻擊甲○○，但都沒有打到對方等語，被告乙○○辯
    稱：案發當日我完全沒有攻擊甲○○等語，被告甲○○辯稱：我
    只有抓住戊○○的頭髮並將她壓制在地，但是我是為了自我防
    衛，除此之外，我完全沒有毆打戊○○等語。經查：
（一）被告乙○○於109年11月29日11時17分許，騎乘車牌號碼000
      -000號重型機車搭載被告戊○○行經新北市三重區大同南路
      與光興街口之菜市場內，適被告甲○○行經該處，因不滿被
      告乙○○將機車騎入菜市場內，徒手拍打被告戊○○之安全帽
      1下，3人因而發生爭執。其後經在場民眾將發生爭執之被
      告3人分開後，被告戊○○先前去與路過現場之機車騎士理
      論，之後被告戊○○又返回與被告甲○○理論，被告甲○○有壓
      制被告戊○○，於肢體衝突結束後，被告戊○○受有左側頭臉
      部挫傷、左側頭皮疼痛、右側上臂挫傷、左側手肘疼痛等
      傷害，被告甲○○則受有右側無名指閉鎖性骨折、頭部損傷
      、左側膝部擦傷、頭部擦傷、右側食指擦傷、右側手部挫
      傷等傷害等事實，為被告3人所不爭執，核與證人即在場
      民眾丙○○於警詢、偵查及審理中證述情節相符【見110年
      度偵字第91號卷（下稱偵一卷）第16頁、110年度調偵字
      第1090號卷（下稱調偵一卷）第15-16、50頁、本院卷第1
      62-167頁】，並有被告戊○○、甲○○之診斷證明書、現場監
      視器畫面擷圖、本院勘驗筆錄等件附卷可稽（見偵一卷第
      21-24頁、本院卷第75-118頁），此部分之事實，首堪認
      定。
（二）被告戊○○、乙○○於前揭時、地有共同傷害告訴人甲○○，被
      告甲○○亦有傷害告訴人戊○○等事實，業據證人丙○○於審理
      中證稱：我聽到吵架的聲音，回頭看見甲○○有打戊○○之頸
      、背部交界部位，接著戊○○、乙○○一起下車，將甲○○圍住
      ，之後3人互打，戊○○有拿安全帽打甲○○，也有徒手打甲○○，我確定戊○○有打到甲○○，乙○○的手有左右甩，戊○○、
      乙○○一起打甲○○，甲○○也有還手，3人就是在互毆；另甲○○和戊○○有互相壓制、推擠，兩人因為打架而纏在一起，
      互為壓制，且都出手互打，一下子打對方的手，一下子打
      對方的身體，在戊○○、甲○○互相壓制過程中，我並沒有看
      到乙○○有參與等語明確（見本院卷第162-167頁），核與
      其於警詢及偵查中證述情節大致相符（見偵一卷第16頁、
      調偵一卷第15-16、50頁），衡諸證人丙○○僅為現場攤商
      ，偶然見聞本案經過，與本案並無利害關係，與被告3人
      間亦均不認識，並無迴護或偏頗任何一方之虞，其證述內
      容堪以採信。　
（三）又經本院勘驗案發現場監視器畫面及在場民眾錄製之影像
      ，被告甲○○和戊○○有互為推擠和拉扯，被告戊○○有以手抓
      住被告甲○○，且有持安全帽甩動之行為，之後被告戊○○離
      開與被告甲○○之衝突現場，前去追逐1名機車騎士，並與
      該機車騎士發生衝突，又再度返回被告甲○○所在處，其後
      可見被告甲○○以膝跪地之方式將被告戊○○壓制在地，而證
      人丙○○有在場勸阻等情，有本院勘驗筆錄附卷可憑（見本
      院卷第75-118頁），亦與證人丙○○證稱被告戊○○有徒手毆
      打並持安全帽攻擊告訴人甲○○，被告甲○○也有還手，被告
      戊○○、甲○○互相推擠、扭打等語相符。　
（四）另就被告乙○○、戊○○共同傷害告訴人甲○○之部分，證人即
      告訴人甲○○於警詢及偵查中一致證稱：乙○○、戊○○下車後
      有一起毆打我，我因而受傷，且因為我有用右手去抵擋，
      所以右手有骨折，戊○○與機車騎士爭吵後，又回來找我並
      打我，我才會把戊○○按在地上等語（見偵一卷第12-13、4
      3頁、調偵一卷第21頁），核與證人丙○○於偵查中證稱：
      戊○○拿安全帽打甲○○的手臂，甲○○舉手要擋，但還是被打
      到，乙○○也有徒手打告訴人甲○○幾下，後來三人扭打在一
      起；戊○○、甲○○都有因為互相壓制而倒在地上等語相符（
      見調偵一卷第15-16頁）。至告訴人甲○○雖於警詢及偵查
      中證稱：乙○○有持安全帽攻擊我等語（見偵一卷第12-13
      、43、50-51頁），然證人丙○○於審理中已證稱僅有被告
      戊○○持安全帽攻擊告訴人甲○○，被告乙○○僅有徒手毆打等
      語明確（見本院卷第162-167頁），又經本院勘驗案發現
      場監視器畫面及在場民眾錄製之影像，未見被告乙○○持安
      全帽攻擊告訴人甲○○，且被告乙○○於勸阻被告戊○○與機車
      騎士發生衝突，及告訴人甲○○將被告戊○○壓制在地時，均
      可見被告乙○○頭戴安全帽等情，有本案勘驗筆錄在卷可憑
      （見本院卷第75-118頁），而證人丙○○審理中證述情節與
      本院勘驗內容相符，自以證人丙○○於審理中證稱被告乙○○
      僅有徒手毆打告訴人甲○○乙節較為可採。另告訴人甲○○雖
      於審理中陳稱：與戊○○一起毆打我的人不是乙○○等語，然
      其始終指認當時是遭搭載被告戊○○之機車駕駛出手毆打，
      其指述之主要事實並無前後矛盾不一之處，又證人丙○○已
      於警詢、偵查及審理中一致證稱被告乙○○即為與被告戊○○
      一起毆打告訴人甲○○之人，而被告戊○○及乙○○復於警詢、
      偵查及審理中一致供稱：乙○○搭載戊○○行經案發地點因而
      與甲○○發生爭執，且乙○○於衝突發生時在場等語明確，並
      經本院勘驗現場監視器畫面無訛，有本院勘驗筆錄在卷可
      憑（見本院卷第75-118、172頁），可認告訴人甲○○所指
      認下手共同傷害之男性行為人均為同一機車駕駛，並無指
      認錯誤之情形，參以告訴人甲○○年近70歲，因時間或記憶
      之影響，而於審理中混淆被告乙○○並非騎機車搭載被告戊○○之男子，此部分瑕疵經剔除後，並不影響其餘指述之憑
      信性，併予指明。
（五）又告訴人甲○○於案發當日前往新北市立聯合醫院急診，經診斷有：右側無名指閉鎖性骨折、頭部損傷、左側膝部擦傷、頭部擦傷、右側食指擦傷、右側手部挫傷等傷害，有該院診斷書在卷可憑（見偵一卷第22頁），核與證人即告訴人甲○○、證人丙○○證稱告訴人甲○○遭被告乙○○、戊○○毆打，以及被告戊○○有持安全帽攻擊告訴人甲○○，其後被告戊○○與告訴人甲○○有互相推擠、扭打、壓制等過程及受傷部位相符。而被告戊○○於審理中亦供稱：我有用手打過去，打到甲○○的肩膀，也有拿安全帽揮甲○○，乙○○一直圍著我和甲○○，乙○○可能有還手等語（見本院卷第174-175頁），基上各情，堪認被告乙○○、戊○○於前揭時、地有共同傷害告訴人甲○○，告訴人甲○○上揭所受傷勢係因被告乙○○、戊○○之傷害行為所致。　　　　　　　　　　
（六）另就被告甲○○傷害告訴人戊○○之部分，證人即告訴人戊○○
      於警詢及偵查中證稱：我下車後，甲○○用拳頭有打我的頭
      、臉、胸部，有抓著我的手，最後甲○○有將我打倒在地，
      我受傷是因為甲○○打我等語（見偵一卷第8-9、42、50-51
      頁、調偵一卷第11頁），核與證人乙○○於警詢及偵查中證
      稱：甲○○先打戊○○的胸口，也有將告訴人戊○○壓在地上打
      ，用拳頭打戊○○的胸部、頭部等語（見偵一卷第59-60頁
      、調偵一卷第13頁），並據證人乙○○於審理中證述一致，
      亦與本院勘驗內容吻合，堪認被告甲○○有徒手毆打告訴人
      戊○○，其後於告訴人戊○○返回理論時，被告甲○○有與告訴
      人戊○○互相推擠、扭打，將告訴人戊○○壓制在地並予以毆
      打。而告訴人戊○○於案發當日前往新北市立聯合醫院急診
      ，經診斷有：左側頭臉部挫傷、左側頭皮疼痛、右側上臂
      挫傷、左側手肘疼痛等傷害，有該院診斷證明書在卷可憑
      （見偵一卷第21頁），核與證人丙○○、乙○○及告訴人戊○○
      前揭證述遭被告甲○○毆打、壓制之過程及受傷部位相符。
      而被告甲○○於警詢時供稱：我對戊○○有還手，是徒手沒有
      拿工具等語（見偵一卷第13頁），基上各情，堪認被告甲○○於前揭時、地有傷害告訴人戊○○，告訴人戊○○上揭所受
      傷勢係因被告甲○○之傷害行為所致。
（七）被告甲○○、戊○○雖均以當時乃正當防衛為辯。然按正當防
      衛必須對於現在不法之侵害，始足當之，侵害業已過去，
      或無從分別何方為不法侵害之互毆行為，均不得主張防衛
      權，而互毆係屬多數動作構成單純一罪，而互為攻擊之傷
      害行為，縱令一方先行出手，還擊之一方，在客觀上苟非
      單純對於現在不法之侵害為必要排除之反擊行為，因其本
      即有傷害之犯意存在，自無主張防衛權之餘地。是彼此互
      毆，必以一方初無傷人之行為，因排除對方不法之侵害而
      加以還擊，始得以正當防衛論（最高法院92年度台上字第
      3039號、96年度台上字第3526號判決意旨參照）。查案發
      當日被告甲○○先徒手拍打被告戊○○之安全帽1下，3人因而
      發生爭執，被告戊○○、乙○○遂下車與被告甲○○互毆，嗣被
      告戊○○返回與被告甲○○理論後，被告戊○○、甲○○再度互相
      推擠、扭打、壓制對方，最終由被告甲○○將被告戊○○壓制
      在地上毆打等情，業經認定如前，被告甲○○拍打被告戊○○
      之安全帽，其當下侵害已結束，被告戊○○反而下車與被告
      甲○○互毆，實難認定被告戊○○係出於抵擋之防衛目的所為
      ，自與正當防衛之要件不符。其後，被告戊○○離開與被告
      甲○○之衝突現場，此時被告戊○○、乙○○對被告甲○○之不法
      侵害亦已終止，被告甲○○卻與被告戊○○發生2次衝突而互
      相推擠、扭打、壓制，於此情況下，被告甲○○、戊○○均具
      傷害犯意而相互攻擊，實難認為係單純對於現在不法之侵
      害之必要排除行為，自無主張正當防衛之餘地。被告甲○○
      、戊○○所辯均不可取。　
（八）綜上所述，被告甲○○、戊○○、乙○○所辯均屬事後卸責之詞
      ，不足採信，本案事證明確，被告3人犯行均堪認定，均
      應依法論科。
二、論罪科刑　　　　　　　　　　　　　　　
（一）核被告3人所為，均係犯刑法第277條第1項傷害罪。
（二）被告乙○○、戊○○就傷害告訴人甲○○之犯行，有犯意聯絡及
      行為分擔，應論以共同正犯。
（三）被告戊○○、甲○○基於傷害之單一犯意聯絡，先後攻擊彼此
      之行為，乃於時、空緊密之情況下，接續完成且侵害同一
      告訴人身體法益，各行為間獨立性極為薄弱，依一般社會
      通念，難以強行分開，應視為數個舉動之接續施行，以包
      括之一行為評價較為合理，應論以接續犯。
（四）起訴書固未記載被告戊○○返回與被告甲○○理論後，被告戊○○有與被告甲○○互相推擠、扭打、壓制對方之行為，但業
      經本院認定如前，此部分既與起訴書所載之犯罪事實，具
      有接續犯之實質上一罪關係，應為起訴書所載犯罪事實之
      擴張，本院自應就此併予審究。　　　
（五）爰審酌被告戊○○、乙○○原與被告甲○○素不相識，僅因細故
      在菜市場內發生爭執，被告戊○○、甲○○竟互相攻擊成傷，
      被告乙○○則有與被告戊○○一起毆打被告甲○○，又其等在菜
      市場內互毆亦影響社會治安，實不可取，兼衡被告乙○○、
      甲○○僅徒手攻擊，被告戊○○除徒手毆打外，尚有持安全帽
      攻擊被告甲○○，又被告戊○○有因本案糾紛波及無辜之機車
      騎士，甚至再度折回找被告甲○○理論，進而與被告甲○○互
      相推擠、扭打、壓制，復斟酌被告戊○○、甲○○所受傷勢，
      以及被告甲○○無前科之素行，有臺灣高等法院被告前案紀
      錄表在卷足參，被告3人均否認犯罪，被告戊○○、乙○○有
      調解意願，但因被告甲○○無意願而無法調解成立等情，有
      調解事件報告書在卷可憑（見本院卷第121頁），暨被告
      乙○○自述高中畢業之教育程度，目前從事自由業，無人需
      其扶養；被告戊○○自述國中畢業之教育程度，從事餐飲業
      ，需扶養成年兒子；被告甲○○自述國小畢業之教育程度，
      目前已經退休，無人需其扶養等一切情狀，分別量處如主
      文所示之刑及均諭知易科罰金之折算標準。
三、按供犯罪所用、犯罪預備之物或犯罪所生之物，屬於犯罪行
    為人者，得沒收之；宣告前2 條之沒收或追徵，有過苛之虞
    、欠缺刑法上之重要性、犯罪所得價值低微，或為維持受宣
    告人生活條件之必要者，得不宣告或酌減之，刑法第38條第
    2 項前段、38條之2 第2 項分別定有明文。未扣案之安全帽
    1頂固為被告戊○○所有並作為傷害告訴人甲○○之工具，然該
    安全帽因未據扣案，且亦無證據證明現仍未滅失，兼之衡情
    上開物品價值並非極為高昂，則沒收或追徵與否，對於被告
    不法行為之評價與非難，或係刑罰預防矯治目的助益甚微，
    足認欠缺刑法上之重要性，倘若另外開啟執行程序探知所在
    及其價額，其手段與目的關聯薄弱且不符比例，為免執行困
    難及過度耗費公益資源，爰依刑法第38條之2 第2 項，不另
    宣告沒收或追徵。　　　
參、不另為無罪之諭知
一、公訴意旨認被告乙○○本件傷害犯行，除本院前述所認定之傷
    害行為外，被告乙○○尚有於告訴人甲○○壓制被告戊○○時，以
    安全帽毆打告訴人甲○○，認被告乙○○此部分亦涉有傷害罪嫌
    等語。
二、按犯罪事實應依證據認定之，無證據不得認定犯罪事實；不
    能證明被告犯罪或其行為不罰者，應諭知無罪之判決，刑事
    訴訟法第154 條第2 項、第301 條第1 項分別定有明文。又
    按告訴人之告訴，係以使被告受刑事訴追為目的，是其陳述
    是否與事實相符，仍應調查其他證據以資審認。
三、經查，告訴人甲○○固於警詢及偵查中證稱：我壓制戊○○時，
    乙○○仍持續拿安全帽打我等語（見偵一卷第12-13、43、50-
    51頁），然證人丙○○於審理中證稱：只有看到戊○○和甲○○互
    相壓制並出手互打，當時沒有看到乙○○動手等語明確（見本
    院卷第165-166頁），又經本院勘驗案發現場監視器畫面及
    在場民眾錄製之影像，未見被告乙○○於被告戊○○遭壓制時，
    有毆打告訴人甲○○乙節，有本案勘驗筆錄在卷可憑（見本院
    卷第93-118頁），實難認被告乙○○於告訴人甲○○壓制被告戊○○時，另有以安全帽毆打告訴人甲○○，故此部分公訴意旨，
    依現存證據資料，實屬無法證明至本院達確信之心證程度，
    原應為無罪之諭知，惟因此部分被訴犯行與前開判決被告乙○○有罪部分有接續犯之一罪關係，爰不另為無罪之諭知。
據上論斷，應依刑事訴訟法第299條第1項前段，刑法第28條、第
277條第1 項、第41條第1項前段，刑法施行法第1條之1第1項，
判決如主文。　　
本案經檢察官丁○○提起公訴，檢察官張啓聰到庭執行職務。
中　　華　　民　　國　　111 　年　　 6 　　月　　8　　日
                  刑事第二十庭  審判長法　官 蕭淳元
　　　　　　　　　
　　　　　　　　　　　　　　　　　　　法　官 陳宏璋
　　　　　　　　　
　　　　　　　　　　　　　　　　　　　法　官 黃園舒
上列正本證明與原本無異。
如不服本判決，應於判決送達後20日內敘明上訴理由，向本院提
出上訴狀 (應附繕本) ，上訴於臺灣高等法院。其未敘述上訴理
由者，應於上訴期間屆滿後20日內向本院補提理由書「切勿逕送
上級法院」。
                                      書記官 莊孟凱
中　　華　　民　　國　　111 　年　　6 　　月　　8 　　日
附錄本案論罪科刑法條全文：
刑法第 277 條
傷害人之身體或健康者，處五年以下有期徒刑、拘役或五十萬元
以下罰金。
犯前項之罪，因而致人於死者，處無期徒刑或七年以上有期徒刑
；致重傷者，處三年以上十年以下有期徒刑。